臺灣新北地方法院民事判決　　　　　　110 年度簡上字第38號
上　訴　人　李憶皖　

訴訟代理人　王崇宇律師
被上訴人　　黃芝榕　

兼訴訟代理　黃聖原　
人　　　　　　　　　　　
上列當事人間請求損害賠償事件，上訴人對於中華民國109 年12
月10日本院板橋簡易庭109 年度板簡字第1806號第一審判決提起
上訴，經本院於110 年11月10日言詞辯論終結，判決如下：
    主  文
一、原判決除確定部分外，關於駁回上訴人後開第二項之訴部分
    ，及該部分假執行之聲請，暨命上訴人負擔訴訟費用之裁判
    均廢棄。
二、被上訴人乙○○應給付上訴人新臺幣拾伍萬元，及自民國一
    ０九年六月二十六日起至清償日止，按年息百分之五計算之
    利息。
三、其餘上訴駁回。
四、第一審訴訟費用（除確定部分外）及第二審訴訟費用，由被
    上訴人乙○○負擔二分之一，餘由上訴人負擔。
    事實及理由
一、上訴人起訴主張：上訴人與被上訴人乙○○於民國106 年12
    月結婚，育有一女，二人原本婚姻穩定，上訴人於109 年3
    月間卻發現，於108 年12月被上訴人乙○○與上訴人婚姻存
    續期間，結識被上訴人甲○○，並成為男女朋友，被上訴人
    乙○○且在109 年2 月10日後申設新的LINE帳號，以此與被
    上訴人甲○○聯繫，彼此男女朋友相稱，並傳送如附表所示
    之親暱內容。經上訴人向被上訴人乙○○提出質疑後，被上
    訴人乙○○亦向上訴人自承：「就算她是第三者又怎樣，我
    跟妳就是這樣了，不會再好了。」。顯見被上訴人二人確實
    侵害上訴人之配偶權，上訴人與被上訴人乙○○亦因此於10
    9 年4 月7 日協議離婚。為此，爰依民法第184 條第1 項前
    段、第185 條第1 項前段及第195 條第3 項規定，請求被上
    訴人二人連帶給付新臺幣（下同）50萬元，及自起訴狀繕本
    送達翌日起至清償日止，按年息百分之五計算之利息。原審
    為上訴人敗訴之判決，上訴人提起上訴，聲明：㈠原判決廢
    棄。㈡被上訴人應連帶給付上訴人30萬元，及自民事起訴狀
    繕本送達翌日起至清償日止，按年息百分之五計算之利息。
    （上訴人於原審之其他請求金額，經原審駁回，未據其聲明
    不服，非本院審理範圍）。
二、被上訴人乙○○則以：被上訴人二人雖有以LINE彼此傳送如
    附表所示訊息，然僅是異性朋友間戲謔言語，並無涉及情色
    或肉體關係，尚在社會所能容忍犯為，上訴人所指僅屬臆測
    ，況現今網路發達，人際關係複雜，被上訴人乙○○縱與上
    訴人締結婚姻，亦無法避免與其他一般男女為社交行為，而
    此具有高度人格利益，不宜以保護配偶權之理由過度限制，
    若將「不當交往」認為屬配偶權之侵害，無異使法律上之忠
    實義務介入配偶精神面與社會交往關係。又被上訴人乙○○
    前稱「就算她是第三者又怎樣」，僅是與上訴人間爭吵間激
    憤之語，無法證明被上訴人乙○○有侵害配偶權行為等語，
    資為抗辯。答辯聲明：上訴駁回。
三、被上訴人甲○○則以：被上訴人二人雖有以LINE彼此傳送上
    開訊息，然僅是異性朋友間戲謔言語，並無涉及情色或肉體
    關係，被上訴人二人間僅是一般男女社交行為；又被上訴人
    乙○○並未對被上訴人甲○○談及其婚姻狀態，以致於被上
    訴人甲○○對於被上訴人乙○○為有配偶之人乙節，根本欠
    缺認識，被上訴人甲○○並未對上訴人造成損害等語，資為
    抗辯。答辯聲明：上訴駁回。
四、兩造不爭執之事實：
  ㈠上訴人與被上訴人乙○○於106 年12月結婚，於109 年4 月
    7 日離婚。
  ㈡於109 年2 月間，被上訴人二人互相傳送如附表所示訊息。
五、被上訴人乙○○部分
    此部分爭點乃被上訴人乙○○傳送如附表所示訊息是否侵害
    上訴人之配偶權？上訴人依民法第184 條第1 項前段、第19
    5 條第1 項、第3 項規定，請求被上訴人乙○○負損害賠償
    責任，有無理由？如有理由，得請求賠償非財產上損害之金
    額若干？
  ㈠按因故意或過失，不法侵害他人之權利者，負損害賠償責任
    。不法侵害他人基於父、母、子、女或配偶關係之身份法益
    而情節重大者，被害人雖非財產上之損害，亦得請求賠償相
    當之金額。民法第184 條第1 項前段、第195 條第3 項、第
    1 項前段分別定有明文。
  ㈡婚姻係以夫妻之共同生活為目的，配偶應互相協力保持其共
    同生活之圓滿安全及幸福，夫妻互守誠實，係確保其共同生
    活之圓滿安全及幸福之必要條件，故應解為配偶因婚姻契約
    而互負誠實之義務，配偶之一方行為不誠實，破壞共同生活
    之圓滿安全及幸福者，即為違反因婚姻契約之義務而侵害他
    方之權利（最高法院55年上字第2053號判決意旨參照）。是
    侵害配偶權之行為，並不以通姦行為為限，倘夫妻任一方與
    他人間存有逾越結交普通朋友等一般社交行為之不正常往來
    ，其行為已逾社會一般通念所能容忍之範圍，已達破壞婚姻
    共同生活之圓滿安全及幸福之程度，即足當之，倘其情節重
    大，違反忠誠義務之一方即應依上開規定，負非財產上即精
    神慰撫金之損害賠償責任。
  ㈢查被上訴人乙○○固以附表所示內容並未逾越一般社交行為
    ，且不得以婚姻關係過度限制其人格自主權云云抗辯。然一
    般男女選擇締結婚姻，即應知婚姻關係之本質乃以愛為基礎
    ，夫妻雙方互為合作且相互尊重，亦即必重視婚姻價值，對
    於他方信守承諾；又於現今社會，雖男女於婚姻關係中仍可
    保有其交友空間，然依社會常理，普通朋友與男女朋友間之
    交往必存有相異的交往模式，倘一面與配偶維持婚姻關係，
    一面又與第三人以逾越普通朋友關係進行交往，其逾越之行
    為實已破壞婚姻互信互愛之基礎。本件參以被上訴人二人如
    附表所示之對話內容，所言「寶貝愛你」、「我要牽著妳的
    手走下去」、「愛你都嫌不夠了」、「超想抱妳的」等語，
    已是持續多日，顯見並非一時戲謔之語，縱以現今人際交往
    關係衡量，亦難認一般男女會持續以上開內容對談，可知被
    上訴人二人間之感情已非一般朋友關係，被上訴人二人已然
    以男女朋友關係交往，始有上開對話，堪以認定。是被上訴
    人乙○○辯稱二人僅是一般社交往來云云，難以採信。
  ㈣從而，被上訴人乙○○於109 年2 月間確實以男女朋友關係
    與被上訴人甲○○交往，被上訴人乙○○所為已逾越正常交
    友分際而屬婚外情行為，而被上訴人乙○○為上開行為時，
    與上訴人間之婚姻關係仍存續中，其所為確實已破壞上訴人
    對於婚姻共同生活圓滿、安全、幸福之權利，是被上訴人乙
    ○○已侵害上訴人基於婚姻關係而享有之夫妻身分法益，且
    情節重大。是上訴人主張其因被上訴人乙○○之婚外情行為
    ，精神上受有痛苦，堪為可採。準此，上訴人依民法第184
    條第1 項前段、第195 條第1 項、第3 項規定，請求被上訴
    人乙○○賠償非財產上損害，當屬有據。
  ㈤按非財產上損害之賠償金額，核給標準得斟酌雙方身分資力
    與加害程度及其他各種情形定之。查，被上訴人乙○○自陳
    其為大專畢業，現從事中古汽車買賣行業，每月薪資約4 萬
    元，名下並無不動產；上訴人則為高中、職畢業，每月薪資
    約2 萬8800元，名下有一自住之不動產，此有上訴人之108
    年度綜合所得稅各類所得資料清單及全國財產稅總歸戶財產
    查詢清單各1 份附卷可憑；參以上訴人與被上訴人乙○○係
    於106 年12月結婚，共同育有一名未成年子女，於被上訴人
    二人交往時，上訴人與被上訴人乙○○之婚姻關係已存續約
    2 年3 月，及被上訴人乙○○侵害行為之態樣及期間，佐以
    上訴人及被上訴人乙○○之身分及社會地位等一切情狀，認
    上訴人請求被上訴人乙○○賠償15萬元，應為公允適當，逾
    此部分之請求，不應准許。
  ㈥又給付無確定期限者，債務人於債權人得請求給付時，經其
    催告而未為給付，自受催告時起，負遲延責任。其經債權人
    起訴而送達訴狀，與催告有同一之效力；又遲延之債務，以
    支付金錢為標的者，債權人得請求依法定利率計算之遲延利
    息；應付利息之債務，其利率未經約定，亦無法律可據者，
    週年利率為百分之五，民法第229 條第2 項、第233 條第1
    項前段、第203 條分別定有明文，是上訴人自得據此規定，
    請求加付法定遲延利息。查上訴人之民事起訴狀繕本係於10
    9 年6 月15日寄存送達予被上訴人乙○○，此有送達證書存
    卷可查（見原審卷第77頁），則於同年6 月25日該起訴書繕
    本即合法送達被上訴人乙○○，上訴人請求被上訴人乙○○
    自109 年6 月26日起算法定遲延利息，並無不合。
  ㈦綜上，上訴人依民法第184 條第1 項前段、第195 條第1 項
    、第3 項規定，求為命被上訴人乙○○給付15萬元，及自10
    9 年6 月26日起至清償日止，按年息百分之五計算之利息部
    分，應予准許，逾此範圍之請求為無理由，不應准許。
六、被上訴人甲○○部分
  ㈠按因故意或過失不法侵害他人之權利者，負損害賠償責任；
    故意以背於善良風俗之方法，加損害於他人者亦同；數人共
    同不法侵害他人之權利者，連帶負損害賠償責任；不法侵害
    他人基於配偶關係之身分法益而情節重大者，被害人雖非財
    產上之損害，亦得請求賠償相當之金額，民法第184 條第1
    項前、後段、第185 條第1 項前段、第195 條第3 項準用同
    條第1 項固然規定明確。然民法第195 條第3 項及第1 項侵
    害配偶關係之身分法益，仍應以行為人有故意或過失為要件
    ，此對照民法第184 條第1 項後段「故意以背於善良風俗之
    方法，加損害於他人者」之規定即明。是於侵害配偶權情形
    ，所稱損害賠償之要件，仍應以行為人對被害人之婚姻關係
    存在有認知為要件。
  ㈡查，被上訴人二人固然於109 年2 月間傳送如附表所示之訊
    息，且彼此間已逾越一般社交往來關係，然觀諸訊息內容，
    並無從推論被上訴人甲○○知悉被上訴人乙○○已婚之事實
    ，又上訴人主張被上訴人甲○○於該時知悉被上訴人乙○○
    婚姻關係存續中，而仍執意與被上訴人乙○○交往乙節，亦
    未提出證據相佐，是被上訴人甲○○辯稱其不知被上訴人乙
    ○○已婚，其欠缺侵權行為之故意而無侵權行為乙節，即非
    無憑。
  ㈢準此，雖被上訴人甲○○與被上訴人乙○○間相互傳送如附
    表所示訊息，然被上訴人甲○○主觀上對被上訴人乙○○之
    婚姻關係存在並無認知，則上訴人主張被上訴人甲○○應與
    被上訴人乙○○連帶負侵權行為損害賠償責任云云，為無理
    由。
七、從而，上訴人依民法第184 條第1 項前段、第195 條第1 項
    、第3 項規定，請求被上訴人乙○○給付15萬元，及自109
    年6 月26日起至清償日止，按年息百分之五計算之利息，為
    有理由，應予准許，逾此部分之請求，為無理由，應予駁回
    ；請求被上訴人甲○○應與被上訴人乙○○連帶給付，為無
    理由，不應准許。原審就上開被上訴人乙○○應給付部分，
    為上訴人敗訴之判決，尚有未洽，上訴人上訴意旨指摘原判
    決此部分不當，求予廢棄改判，為有理由，爰由本院予以廢
    棄，改判如主文第2 項所示。原審就上開不應准許部分，為
    上訴人敗訴判決，並駁回其假執行之聲請，其理由雖有不同
    ，結論則無二致，仍應予以維持，上訴人上訴意旨求予以廢
    棄改判為無理由，應駁回其上訴。
八、本件事證已臻明確，兩造其餘之攻擊或防禦方法及所用之證
    據，經本院斟酌後，認為均不足以影響本判決之結果，爰不
    逐一論列，附此敘明。
九、據上論結，本件上訴為一部有理由、一部無理由，依民事訴
    訟法第436 條之1 第3 項、第450 條、第449 條第1 項、第
    463 條、第79條，判決如主文。
中    華    民    國   110    年    11    月    24    日
                  民事第五庭  審判長法  官  高文淵
 
                                    法  官  黃乃瑩
 
                                    法  官  曹惠玲
以上正本係照原本作成。
不得上訴。
中    華    民    國   110    年    11    月    24    日
                                    書記官  涂菀君
附  表：
┌──────────────────────────┐
│  訊息內容                                          │
├──────────────────────────┤
│屬於我們的回憶，一點一滴的增加                      │
├──────────────────────────┤
│要讓妳的故事寫不完啊                                │
├──────────────────────────┤
│屬於我們的故事，屬於我們的相薄，我都會用心記錄      │
├──────────────────────────┤
│寶貝愛你!(貼圖）                                    │
├──────────────────────────┤
│因為我們不能每天在一起，所以不會浪費時間在沒意義的事│
│情上                                                │
├──────────────────────────┤
│這樣會讓我更珍惜相處的時間                          │
├──────────────────────────┤
│是啊，因為是遠距離，所以才要更用心去維護這份感情    │
├──────────────────────────┤
│愛妳都嫌不夠了                                      │
├──────────────────────────┤
│我們會一直很好的                                    │
├──────────────────────────┤
│我們會一直幸福下去的                                │
├──────────────────────────┤
│未來會發生什麼事我不知道，但我唯一能確定的是，我要牽│
│著妳的手走下去                                      │
├──────────────────────────┤
│我上銬了，你不牽也不行                              │
├──────────────────────────┤
│超想抱妳的                                          │
└──────────────────────────┘